【裁判字號】    98,交聲,1724
【裁判日期】    980527
【裁判案由】    違反道路交通管理處罰條例聲明異議
【裁判全文】
臺灣臺北地方法院交通事件裁定        98年度交聲字第1724號
原處分機關  臺北市交通事件裁決所
異  議  人  甲○○
即受處分人
上列異議人即受處分人因違反道路交通管理處罰條例案件，對於
臺北市交通事件裁決所於中華民國98年4月29日所為之處分（原
處分案號：北市裁罰字第裁22-AEX658474號）聲明異議，本院裁
定如下：
    主  文
異議駁回。
    理  由
一、按機器腳踏車行駛至交岔路口，其轉彎，應依標誌或標線之
    規定行駛，道路交通安全規則第99條第2 項前段定有明文。
    次按機慢車兩段左轉標誌係用以告示左轉汽缸總排氣量未滿
    550 立方公分機器腳踏車或慢車駕駛人應遵照號誌指示，在
    號誌顯示允許直行時先行駛至右前方路口之左轉待轉區等待
    左轉，俟該方向號誌顯示允許直行後，再行續駛，以兩段方
    式完成左轉。本標誌設於實施機慢車兩段左轉路口附近顯明
    之處，並配合劃設機慢車左轉待轉區○○○道路交通標誌標
    線號誌設置規則第65條定有明文。再按汽車駕駛人轉彎時，
    不依標誌、標線、號誌指示者，處新臺幣（下同）600 元以
    上1,800 元以下罰鍰，並記違規點數1 點，道路交通管理處
    罰條例第48條第1 項第2 款、第63條第1 項第1 款亦分別定
    有明文。另道路交通管理處罰條例所稱之汽車車輛，包括機
    器腳踏車，亦為同條例第3條第8款所明定。
二、異議意旨略以：茲因台北市○○路○段165 巷口前因公車之
    流量大、種類多，公車站之間距近，致使公車準備離站時皆
    行駛於慢車道，而有公車佔用慢車道之情形，且因公車之高
    度致使受處分人無法看清設立於人行道上之兩段式左轉之告
    示牌，而康寧路三段接165 巷口處之紅綠燈亦未懸掛兩段式
    左轉之告示牌、為避免任意變換車道影響交通安全，受處分
    人提早打左轉方向燈轉入內車道，且道路安全交通規則第
    102 條第2 項亦有明文「三車道以上單行道路，應行駛慢車
    道，進行兩段式左轉」，但康寧路三段165巷口所規劃之道
    路只有兩線道等云云。
四、受處分人固不否認其於上揭時地騎乘車牌號碼777-CV Q 號
    重型機車於98年3月11日22時23分，行經台北市○○路○段
    165巷口，未以兩段左轉方式，逕自內側車道（快車道）左
    轉等情，惟以前開情詞置辯云云，經查：
(一)按標誌固以豎立於行車方向之右則為原則，惟特殊情況得豎
    立於行車方向之左側或以懸掛方式設置之；又同向快慢車道
    三線以上者，得設置懸掛式標誌，此為道路交通標誌標線號
    誌規則第16條1項、第17條第3款所明定。查臺北市○○路○
    段當事人所指稱之路口上之標線（誌）設置明確。受處分人
    辯稱告發當日上開路口紅綠燈下未設有懸掛之兩段式左轉標
    誌，其路口機慢車兩段左轉之標誌設置不當，無法看見云云
    ，實不足採。
(二)另按機器腳踏車行駛至交岔路口，其轉彎，應依標誌或標線
    之規定行駛；無標誌或標線者，應依道路交通安全規則第
    102條及下列規定行駛：1、內側車道設有禁行機車標誌或標
    線者，應依兩段方式進行左轉，不得由內側或其他車道左轉
    。2、在三快車道以上單行道道路，行駛於右側車道或慢車
    道者，應以兩段方式進行左轉彎；行駛於左側車道或慢車道
    者，應以兩段方式進行右轉彎。道路交通安全規則第99條2
    項1、2款定有明文。經查：台北市○○路○段為兩車道之路
    段，內側車道設有禁行機車標誌，是依上開條項第1款規定
    ，機車駕駛人應依兩段式方式左轉，不得由內側或其他車道
    左轉，受處分人於公車停靠車站之時，因跨越公車駛往內側
    車道，違規行駛於內側車道在先，其因而所致之無法目視該
    處設立之機車兩段式左轉標誌等情，顯不具阻卻違法之要件
    。又受處分人辯稱：道路安全交通規則第102條第2項規定「
    三車道以上單行道路，應行駛慢車道，進行兩段式左轉」但
    康寧路三段165巷口所規劃之道路僅有兩線道，誠屬上開規
    則99條2項2款之誤用，其卸責之詞，不足採信。
五、綜上所述，本件受處分人確有駕駛上開重型機車於前述時、
    地，未依機慢車兩段左轉標誌指示，違規左轉之違規行為，
    原處分機關依前揭道路交通管理處罰條例第48條第1 項第2
    款、第63條第1 項第1 款及違反道路交通管理事件統一裁罰
    基準表規定，裁處受處分人罰鍰600 元並記違規點數1 點，
    核無違誤，本件受處分人所為之異議自無理由，應予駁回。
六、據上論斷，應依道路交通案件處理辦法第19條，裁定如主文
    。
中    華    民    國    98    年    5     月    27    日
                  交通法庭   法  官    沈君玲
以上正本證明與原本無異
如不服本裁定應於送達後5日內向本院提出抗告狀
                             書記官    劉麗英
中    華    民    國    98    年    6     月    2     日


司法院資訊處製作；財團法人民間司法改革基金會備份。
